【裁判字號】    89,上易,1709
【裁判日期】    900206
【裁判案由】    竊盜
【裁判全文】
臺灣高等法院臺南分院刑事判決               八十九年度上易字第一七０九號 Ｃ
      上  訴  人  臺灣臺南地方法院檢察署檢察官
      被      告  甲  ○  ○
右上訴人因被告竊盜案件，不服臺灣臺南地方法院八十九年度易字第一八０號中華民
國八十九年八月二十九日第一審判決（起訴案號：臺灣臺南地方法院檢察署八十九年
度偵字第六八００號），提起上訴，本院判決如左：
      主      文
上訴駁回。
      理      由
一、公訴意旨略以：被告甲○○意圖為自己不法之所有，基於概括之犯意，連續於民
    國（下同）八十八年十二月五日某時許及不詳時日，分別竊取被害人許文耀所有
    之身分證、燦坤三Ｃ流通會員卡，及被害人乙○○所有之身分證、自用小客車駕
    駛執照、健保卡、郵政儲金金融卡，置放在其寄居之臺南縣歸仁鄉○○路五二六
    巷二號二樓林水源住所內，並另於八十八年十二月二十七日，經警盤查訊問時，
    冒用被害人許文耀之名義應訊及偽造署押（所涉偽造文書罪部分業經另案判處罪
    刑確定）。嗣經警於八十九年四月二日，偕同林水源至上開住所取健保卡時，始
    為警查獲，因認其連續涉犯有刑法第三百二十條第一項之竊盜罪嫌云云。
二、按犯罪事實應依證據認定之，無證據不得推定其犯罪事實；又不能證明被告犯罪
    者，應諭知無罪之判決；刑事訴訟法第一百五十四條、第三百零一條第一項，分
    別定有明文。次按認定不利於被告之事實，須依積極證據，苟積極證據不足為不
    利於被告事實之認定時，即應為有利於被告之認定，更不必有何有利之證據；又
    事實之認定應憑證據，如未能發現相當證據，或證據不足以證明，自不能以推測
    或擬制之方法，以為裁判之基礎；亦迭經最高法院著有三十年上字第八一六號、
    四十年台上字第八十六號判例在案。公訴人認被告涉犯有上開竊盜罪嫌，無非係
    以證人林水源之供述，及被告於警盤查時曾冒被害人許文耀之名義應訊等由為論
    據。訊據被告固不諱言有於右揭時地，經警查扣得其所置放之上開被害人許文耀
    、乙○○所有之證件之事實；惟矢口否認有何竊盜之犯行，並辯稱：許文耀之證
    件，係其於八十八年十一月間在歸仁菜市場所撿得，另乙○○之證件，係其於八
    十八年十一、二月間，在歸仁鄉八甲村往關廟鄉○○村○○○道路旁所撿得，其
    撿得後均將之放在林水源住處之抽屜內，各該證件並非其所竊取而來，又因當時
    其另有毒品案件在逃，且與許文耀同年，故背許文耀之身分證資料備警臨檢應對
    等語。
三、經查被害人許文耀在警訊中固指稱：伊所有之上開證件，係於八十八年十二月五
    日上午七時許，置於停放在歸仁市場躍達藥局後方之機車內所失竊云云；及證人
    林水源在偵查中，雖亦證稱知悉被害人之證件係被告竊取云云。第以被告既堅詞
    否認有竊取之犯行，並以係其撿得置辯，而有如上述，且證人林水源初於警訊中
    及原審審理時，亦均證稱本案證件係被告所撿得等語在卷，而顯與該證人在偵查
    中證稱係被告所竊取云云不符，則證人林水源所為不利被告之證詞，既有前後游
    移不一之嚴重瑕疵，即難採為被告犯罪之證據；又按被告持有被害人許文耀所有
    上開證件之原因，衡情非僅竊盜一端，撿得、買得、或他人無償給與均有可能，
    惟既無積極確切證據證明係被告所竊得，即難徒因被告持有被害人許文耀所失竊
    之證件，即推認被告有竊取該證件之行為。
四、次查被害人乙○○在本院既稱：伊所有之一只皮包內裝上開證件與一張五萬元支
    票，及七萬三千六百元現金，放在後褲袋內，去新化菜市場吃午飯時掉了，究係
    被偷或是遺失，伊亦不知情等語，則被害人乙○○之上開證件，是否確屬被竊，
    已難依該被害人之指訴而予以認定。且被害人乙○○之上開證件，係被告於上開
    時地所撿得，不惟已迭為被告所辯明，並據證人即當時與被告同騎一部機車之郭
    建志，在原審結證屬實。再參諸前揭有關證人林水源證詞之取捨，及審酌被告持
    有被害人乙○○所有上開證件之原因，衡情非僅竊盜一端，撿得、買得、或他人
    無償給與均有可能，惟既無積極確切證據證明係被告所竊得，亦難徒因被告持有
    被害人乙○○之證件，即推認該證件必係被告所竊取。
五、綜上各情，足認被告所辯尚非不得採信，此外復查無其他積極證據，足證被告有
    何公訴意旨所指之竊盜犯行，本件不能證明被告犯有竊盜罪。原審為此適用刑事
    訴訟法第三百零一條第一項規定，諭知被告無罪，經核並無不合。檢察官上訴意
    旨，雖指摘原判決未審究竊取被害人許文耀之燦坤三Ｃ流通會員卡部分不當，惟
    考原判決理由應僅係記載疏漏，且基於如上論述，仍難認被告有竊取該燦坤三Ｃ
    流通會員卡之犯行，本件上訴為無理由，應予駁回。至被告所為是否另犯侵占罪
    嫌，因未經起訴非本院所能審判，併予敘明。
六、據上論斷，應依刑事訴訟法第三百六十八條，判決如主文。
本案經檢察官林炎昇到庭執行職務。
中    華    民    國      九十      年      二      月      六          日
                                  臺灣高等法院臺南分院刑事第二庭
                                      審判長法官  游    明    仁
                                            法官  蘇    重    信
                法官  林    永    茂
右正本證明與原本無異。
不得上訴。
                                      法院書記官  楊    清    旺
中    華    民    國      九十      年      二      月     七           日


司法院資訊處製作；財團法人民間司法改革基金會備份。
